臺灣高等法院刑事判決
109年度上易字第1803號
上訴人  臺灣臺北地方檢察署檢察官
上訴人  羅祥宸
即被告          
              
              
被  告  林玟熹（原名林家宜）
              
                
              
              
上列上訴人因詐欺案件，不服臺灣臺北地方法院108年度易字第
1037號，中華民國109年7月28日第一審判決（起訴案號：臺灣臺
北地方檢察署107年度偵字第23105號、第28015號）提起上訴，
判決如下：
    主  文
上訴駁回。
    理  由
一、本院審理結果，認原審以被告戊○○犯詐欺取財罪，共2罪，
    各處有期徒刑6月，應執行有期徒刑10月，如易科罰金，均
    以新臺幣1千元折算1日；未扣案犯罪所得新臺幣195萬5千元
    、人民幣46萬9022元均沒收，於全部或一部不能沒收或不宜
    執行沒收時，追徵其價額；另以犯罪尚不足以證明，諭知被
    告丁○○無罪。認事用法均無不當，應予維持，並引用附件原
    判決記載之犯罪事實、證據及理由。
二、檢察官上訴意旨略以：證人陳琦美、告訴人甲○○於原審證述
    ，被告丁○○介紹被告戊○○與甲○○認識，明確知悉甲○○與被告
    戊○○之詳細匯兌情形。若被告丁○○未參與犯行，無需一再否
    認曾與告訴人甲○○、陳琦美在○○旅行社見面及討論匯兌，而
    辯稱其等只是前往討論旅遊事宜。被告戊○○簽署的和解書，
    還款方式與金額均由被告丁○○提出，可證被告丁○○參與被告
    戊○○之詐欺取財犯行。被告戊○○對告訴人2人詐得款額各別
    高達新台幣200萬餘元，損害不輕，且未遵守和解條件，顯
    未真誠悔悟，原審竟輕量均得易科罰金之刑。
三、被告戊○○上訴內容概要：和解金額過高，願與被害人協調和
    解金額，請求減輕刑度。　　
四、駁回上訴維持原判決之理由：
（一）被告戊○○對告訴人2人施詐之犯罪所得，各高達新台幣
　　　200萬餘元，告訴人之損害確實重大。告訴人均請求檢察
      官上訴，指稱原審輕縱均量處得易科罰金刑，雖可認有理
      由；然而，審酌告訴人及告訴代理人於本院之陳述，其等
      訴求目的均寄望被告戊○○確實賠償損害，而原審已量處被
      告戊○○得易科罰金刑之最高刑度有期徒刑6月，若加重刑
      期，使被告戊○○入監服刑，將使告訴人之還款期待更為遙
      遠；且斟酌刑事訴訟程序若能一併達成民事和解效能，固
      有助於彌平破毀的人際紛爭，但若一次終局解決糾紛的努
      力失效，告訴人仍得循民事訴訟程序、刑事訴訟法第473
      條沒收物、追徵財產之聲請發還或給付，尋得救濟，並非
      必然應轉由刑責承擔；況且被告戊○○認罪，並以願意與告
      訴人和解為由提起上訴，因認應給予被告與告訴人修復的
      機會。因此駁回檢察官上訴；被告戊○○於本院審理期間並
      無得減輕刑罰之事由，上訴請求從輕量刑，核無理由，應
      予駁回。
（二）原判決已經論述認定被告丁○○犯罪尚不足以證明之證據、
      理由。被告戊○○簽署之和解書，關於還款方式與金額，均
      由被告丁○○提出，雖能證明被告丁○○為被告戊○○處理犯後
      的損害賠償事宜；但告訴人因此請求檢察官上訴，據以指
      稱被告丁○○對於被告戊○○向告訴人施用詐術的行為，具有
      犯意聯絡、行為分擔，則缺乏法律上之證據關聯性。檢察
      官上訴就原審不予採納之見解重行爭執，並未提出新事證
      補強證明被告丁○○確有不法犯行，不足以推翻原審認定。
      此部分上訴也無理由，應併駁回。
據上論斷，依刑事訴訟法第373條、第368條，判決如主文。
本案經檢察官鄭少珏提起公訴，檢察官趙維琦提起上訴，檢察官
李吉祥到庭執行職務。
中　　華　　民　　國　　110 　年　　1 　　月　　20　　日
　　　　　　　　　    刑事第二庭審判長法　官  周盈文 
  　　　　　　　　　　　　　　　      法　官  錢建榮
            　　　　　　　　　　　    法　官  郭豫珍
以上正本證明與原本無異。
不得上訴。
                                      書記官  葉書豪
中　　華　　民　　國　　110 　年　　1 　　月　　20　　日
附件：原判決　　　
臺灣臺北地方法院刑事判決
108年度易字第1037號
公　訴　人　臺灣臺北地方檢察署檢察官
被　　　告　戊○○　
　　　　　　　　　　
　　　　　　　　　　
　　　　　　　　　　
　　　　　　　　　　　
　　　　　　　　　　
　　　　　　丁○○(原名林家宜)
                    
　　　　　　　　　
　　　　　　　　　　
　　　　　　　　　　
上列被告因詐欺案件，經檢察官提起公訴（107年度偵字第23105
、28015號），本院判決如下：
    主  文
戊○○犯詐欺取財罪，共貳罪，各處有期徒刑陸月，如易科罰金，
以新臺幣壹仟元折算壹日。應執行有期徒刑拾月，如易科罰金，
以新臺幣壹仟元折算壹日。
未扣案之犯罪所得新臺幣壹佰玖拾伍萬伍仟元、人民幣肆拾陸萬
玖仟零貳拾貳元均沒收，於全部或一部不能沒收或不宜執行沒收
時，追徵其價額。
丁○○無罪。
    事  實
一、戊○○長期在國外工作且負債累累，竟意圖為自己不法之所有
    ，基於詐欺取財之犯意，分別為下列犯行：
（一）戊○○經由友人介紹輾轉認識乙○○，得知乙○○有意在越南當
      地置產，而有將資金匯往越南之需求，於民國106年8月11
      日前之某日向乙○○佯稱：願協助處理匯款業務云云，而提
      供○○國際旅行社有限公司（即○○旅遊，下稱○○旅行社）申
      設中國信託商業銀行帳號000000000000號帳戶（下稱○○旅
      行社帳戶）及林新傑申設之中國信託商業銀行帳號000000
      000000號帳戶（下稱林新傑帳戶）予乙○○，乙○○因而陷於
      錯誤，商請母親丙○○於同年8月11日，將新臺幣（下無標
      示幣別者，均為新臺幣）130萬元匯入○○旅行社帳戶，於
      同年8月14日將100萬元匯入林新傑帳戶。詎戊○○僅於同年
      8月31日、同年11月27日、107年2月9日分別將越南盾1億5
      千萬元、越南盾3千萬元、越南盾1千5百萬元匯入乙○○配
      偶黃碧嬌之銀行帳戶，合計約25萬4,220元，尚有204萬元
      未匯，隨即躲避無蹤、無法聯繫，乙○○始知受騙。
（二）戊○○之姊丁○○(於108年12月4日改名丁○○，下稱丁○○，其
      所涉詐欺取財部分無罪，理由詳如後述)任職於○○旅行社
      ，經陳琦美告知甲○○有匯款至美國合作貿易商之需求，遂
      於107年3月23日介紹戊○○與陳琦美認識，戊○○對甲○○佯稱
      ：可協助進行匯兌等語，甲○○乃委請大陸友人將人民幣60
      萬元、人民幣16萬2,709元，匯入戊○○指定之廣東省中山
      市平安銀行帳號0000000000000000000帳戶（下稱中國平
      安銀行帳戶）、中國工商銀行中山古鎮海洲支行帳號0000
      000000000000000帳戶（下稱中國工商銀行帳戶），惟戊○○收取款項後，未依約將款項轉匯至美國合作貿易商，經
      甲○○多次催促，僅退回人民幣22萬5,000元予甲○○，事後
      均置之不理，甲○○乃驚覺受騙。
二、案經乙○○訴由、甲○○訴請臺北市政府警察局大安分局報告臺
    灣臺北地方檢察署（下稱臺北地檢署）檢察官偵查起訴。
    理  由
甲、有罪部分
壹、證據能力
一、被告以外之人於審判外之陳述，雖不符刑事訴訟法第159條
    之1至第159條之4之規定，而經當事人於審判程序同意作為
    證據，法院審酌該言詞陳述或書面陳述作成時之情況，認為
    適當者，亦得為證據；當事人、代理人或辯護人於法院調查
    證據時，知有第159條第1項不得為證據之情形而未於言詞辯
    論終結前聲明異議者，視為有前項之同意，刑事訴訟法第15
    9條之5第1、2項分別定有明文。本件檢察官、被告戊○○對於
    本判決所引用下列各項被告以外之人於審判外之陳述部分，
    於本院準備程序時均同意有證據能力（見本院108年度易字
    第1037號卷【下稱本院卷】一第51頁），茲審酌該等審判外
    言詞及書面陳述作成時之情況，並無不宜作為證據之情事，
    依上開規定，即得為證據。
二、至卷附非供述證據無傳聞法則之適用，與本案待證事實具有
    關連性，且無證據證明係公務員違法取得或製作之物，經本
    院於審判程序依法踐行提示調查程序，自亦具有證據能力而
    得為證據。
貳、認定犯罪事實所憑之證據及理由：
一、事實欄所示之犯罪事實，業據被告戊○○於本院準備程序及審
    理中均坦承不諱(見本院卷一第49、卷二第217頁)，就事實
    欄（一）部分，核與證人即告訴人乙○○於偵訊中之證述、證
    人林新傑、證人即○○旅行社實際負責人甲○○於警詢中之證述
    相符（見臺北地檢署107年度偵字第28015號偵查卷【下稱28
    015偵卷】第39至42頁、107年度他字第6895號偵查卷【下稱
    他卷】第95至98頁），並有告訴人乙○○之母丙○○之存摺資料
    、告訴人乙○○之存摺資料及告訴人乙○○之兄李政達之存摺資
    料、匯款單2紙、○○旅行社帳戶及證人林新傑帳戶交易明細
    、告訴人乙○○配偶黃碧嬌之銀行帳戶交易明細等資料附卷可
    稽（見他卷第17至27、29至33、79至85、103至107頁）；就
    事實欄（二）部分，核與證人即告訴人甲○○於警詢、偵訊、
    及本院審理中之指證、證人陳琦美於偵訊中及本院審理中之
    證述大致相符（見臺北地檢署107年度23105號偵查卷【下稱
    23105偵卷】第9至15、115至118、131至135、153至155頁、
    本院卷二第145至158、159至168頁），並有告訴人甲○○委請
    友人轉帳之網路銀行擷圖畫面4張、被告丁○○與證人陳琦美
    之LINE通訊軟體（下稱LINE）對話紀錄、被告戊○○與證人陳
    琦美之LINE通訊軟體對話紀錄、被告戊○○、證人陳琦美及告
    訴人甲○○之微信通訊軟體（下稱微信）對話紀錄等資料在卷
    可佐（見23105偵卷第19至75、137至141、159至166頁），
    被告戊○○上開任意性之自白核與事實相符，而可憑信。是被
    告戊○○上開犯行，事證明確，堪予認定，應依法論科。
二、論罪科刑：
（一）核被告戊○○所為，均係犯刑法第339條第1項詐欺取財罪。
      被告先後所犯上開2罪，犯意各別，行為互殊，應予分論
      併罰。
（二）爰審酌被告戊○○不思以己力正當謀生，竟向告訴人乙○○、
      甲○○詐騙財物，金額非低，雖與告訴人乙○○、甲○○達成和
      解（見本院108年度審易字第997號卷【下稱本院審易卷】
      第57、97、98頁），卻未能遵期履行和解條件，除於108
      年6月13日、108年10月17日、109年7月1日、109年7月24
      日分別支付告訴人乙○○2萬5,000元、2萬元、2萬元、2萬
      元（雖此為告訴人乙○○於言詞辯論終結後、宣判前提出書
      狀陳述，而未及於審理時提示，但沒收事項為自由證明，
      增加還款金額之結果也對被告戊○○更為有利），共計8萬5
      ,000元，以及支付告訴人甲○○28萬1,000元外（依本件109
      年7月1日言詞辯論終結時臺灣銀行現金買入牌告匯率4.09
      1計算，約人民幣6萬8,687元，小數點以下四捨五入）（
      見本院卷一第89頁、卷二第225、241頁、本院審易卷第15
      3頁），未再賠償告訴人2人，所為實屬非是。惟念及被告
      戊○○犯後坦承犯行，兼衡其犯罪手段尚屬平和、犯罪之目
      的及動機、自陳高中畢業之智識程度，案發時經營貿易商
      ，收入10至20萬，目前於朋友公司上班，月薪約5萬元，
      已婚，育有1名成年子女、1名未成年子女等家庭經濟狀況
      等一切情狀，分別量處如主文所示之刑，及定其應執行刑
      並就宣告刑及應執行刑均諭知易科罰金之折算標準，以資
      懲儆。
三、沒收部分
（一）按犯罪所得，屬於犯罪行為人者，沒收之；前二項之沒收
      ，於全部或一部不能沒收或不宜執行沒收時，追徵其價額
      ；犯罪所得已實際合法發還被害人者，不予宣告沒收或追
      徵，刑法第38條之1第1項前段、第3項、第5項分別定有明
      文。上述規定旨在徹底剝奪犯罪行為人因犯罪而直接、間
      接所得，或因犯罪所生之財物及相關利益，以貫徹任何人
      都不能坐享或保有犯罪所得或犯罪所生利益之理念，藉以
      杜絕犯罪誘因，而遏阻犯罪。並為優先保障被害人因犯罪
      所生之求償權，限於個案已實際合法發還被害人時，始無
      庸沒收。故如犯罪所得已實際合法發還被害人，或被害人
      已因犯罪行為人和解賠償而完全填補其損害者，自不得再
      對犯罪行為人之犯罪所得宣告沒收，以免犯罪行為人遭受
      雙重剝奪。反之，若犯罪行為人雖已與被害人達成和解而
      賠償其部分損害，但若其犯罪直接、間接所得或所變得之
      物或所生之利益，尚超過其賠償被害人之金額者，法院為
      貫徹前揭新修正刑法之理念（即任何人都不能坐享或保有
      犯罪所得或所生利益），仍應就其犯罪所得或所生利益超
      過其已實際賠償被害人部分予以宣告沒收（最高法院106
      年度台上字第788號判決意旨參照）。
（二）本件被告戊○○自告訴人2人處分別詐得之款項為204萬元、
      人民幣53萬7,709元，未據扣案，係被告戊○○因本案犯行
      所獲得之犯罪所得，雖其前與告訴人2人成立調解，然於
      支付告訴人乙○○8萬5,000元、告訴人甲○○28萬1,000元後
      （約人民幣6萬8,687元），未再依約支付分文，已如前述
      ，難認已達沒收制度剝奪被告戊○○犯罪所得之立法目的。
      依上所述，可認被告戊○○未實際賠償告訴人2人之部分，
      並無犯罪所得已實際合法全數發還告訴人2人之情事，為
      避免被告戊○○無端坐享犯罪所得，復經核本案情節，宣告
      沒收並無過苛之虞，揆諸前揭說明，就本案未扣案之犯罪
      所得195萬5,000元（計算式：204萬元-8萬5,000元＝195萬
      5,000元）及人民幣46萬9,022元（計算式：53萬7,709元-
      6萬8,687元＝46萬9,022元），均應依刑法第38條之1第1項
      前段、第3項規定，對被告戊○○諭知沒收，於全部或一部
      不能沒收或不宜執行沒收時，追徵其價額。   
乙、無罪部分
壹、公訴意旨略以：被告丁○○與被告戊○○為姊弟。被告戊○○長期
    在外工作且負債累累，被告丁○○任職於○○旅行社，經陳琦美
    告知告訴人甲○○有匯款至美國合作貿易商之需求，竟與被告
    戊○○共同基於為自己不法所有意圖之犯意聯絡，先於107年3
    月23日介紹被告戊○○與陳琦美認識，佯稱渠等可協助進行匯
    兌等語，告訴人甲○○為求穩當，與陳琦美於同年4月18日前
    往位於臺北市○○○路0段00號11樓之1之○○旅行社，見被告丁○○確實任職在○○旅遊，向被告丁○○表示將進行匯款後，告訴
    人甲○○乃委請大陸友人將人民幣60萬元、人民幣16萬2,709
    元，匯入平安銀行帳戶、中國工商銀行帳戶，惟被告戊○○收
    取款項後，未依約將款項轉匯至美國合作貿易商，且僅退回
    人民幣22萬5,000元予告訴人甲○○，事後均置之不理，告訴
    人甲○○乃驚覺受騙。因認被告丁○○與被告戊○○共同涉犯刑法
    第339條第1項之詐欺取財罪等語。
貳、按犯罪事實應依證據認定之，無證據不得認定犯罪事實。又
    不能證明被告犯罪者，應諭知無罪之判決。刑事訴訟法第15
    4條第2項、第301條第1項分別定有明文。而事實之認定，應
    憑證據，如未能發現相當證據，或證據不足以證明犯罪事實
    ，自不能以推測或擬制之方法，為裁判基礎。此所稱之證據
    ，雖不以直接證據為限，間接證據亦包括在內，然而無論直
    接或間接證據，其為訴訟上之證明，須於通常一般人均不致
    有所懷疑，而得確信其為真實之程度者，始得據為有罪之認
    定。倘其證明尚未達到此一程度，而有合理懷疑之存在，致
    無從使事實審法院獲得有罪之確信時，即應諭知被告無罪之
    判決（最高法院40年台上字第86號、76年台上字第4986號判
    例意旨參照）。
參、次按犯罪事實應依證據認定之，無證據不得認定犯罪事實；
    有罪之判決書應於理由內記載認定犯罪事實所憑之證據及其
    認定之理由。刑事訴訟法第154條第2項及第310條第1款分別
    定有明文。而犯罪事實之認定，係據以確定具體的刑罰權之
    基礎，自須經嚴格之證明，故其所憑之證據不僅應具有證據
    能力，且須經合法之調查程序，否則即不得作為有罪認定之
    依據。倘法院審理之結果，認為不能證明被告犯罪，而為無
    罪之諭知，即無前揭第154條第2項所謂「應依證據認定」之
    犯罪事實之存在。因此，同法第308條前段規定，無罪之判
    決書只須記載主文及理由。而其理由之論敘，僅須與卷存證
    據資料相符，且與經驗法則、論理法則無違即可，所使用之
    證據亦不以具有證據能力者為限，即使不具證據能力之傳聞
    證據，亦非不得資為彈劾證據使用，故無罪之判決書，就傳
    聞證據是否例外具有證據能力，本無須於理由內論敘說明。
四、公訴意旨認被告丁○○涉犯共同詐欺取財罪嫌，無非係以被告
    戊○○不利己之供述、告訴人甲○○於警詢及偵查中之指證、證
    人陳琦美於偵查中之證述、告訴人甲○○委請友人轉帳之網路
    銀行擷圖畫面4張、被告丁○○與證人陳琦美之LINE對話紀錄
    、被告戊○○與證人陳琦美之LINE對話紀錄、被告戊○○、證人
    陳琦美及告訴人甲○○之微信對話紀錄為其主要論據。訊據被
    告丁○○堅詞否認有何公訴人所指之犯行，並辯稱：證人陳琦
    美跟我說告訴人甲○○有生意需求，我雖然介紹被告戊○○給證
    人陳琦美，但之後是被告戊○○、告訴人甲○○、證人陳琦美3
    人自行聯絡，107年4月18日下午2時50分許我才第一次跟告
    訴人甲○○見面，且不是談本案匯兌的事情等語（見本院審易
    卷第51頁、本院卷一第47頁）。
五、經查：
(一)被告2人為姊弟，被告丁○○於案發時任職於○○旅行社，自證
    人陳琦美處得知告訴人甲○○有匯款至美國合作貿易商之需求
    後，於107年3月23日介紹被告戊○○與證人陳琦美認識，並於
    同年4月18日與告訴人甲○○、證人陳琦美於○○旅行社見面，
    告訴人甲○○有委請大陸友人將人民幣60萬元、人民幣16萬2,
    709元，匯入被告戊○○指定之平安銀行帳戶、中國工商銀行
    帳戶，惟被告戊○○收取款項後，未依約將款項轉匯至美國合
    作貿易商，且僅退回人民幣22萬5,000元予告訴人甲○○等情
    ，業據被告戊○○於警詢及偵查中證述、告訴人甲○○於警詢、
    偵查、及本院審理中證述、證人陳琦美於偵查及本院審理中
    證述明確（見23105偵卷第9、10、14、116至118、132至134
    、154頁、本院卷二第146至148、159至161、163、164頁）
    ，另有告訴人甲○○委請友人轉帳之網路銀行擷圖畫面4張、
    被告丁○○與證人陳琦美之LINE對話紀錄、被告戊○○與證人陳
    琦美之LINE對話紀錄、被告戊○○、證人陳琦美及告訴人甲○○
    之微信通訊軟體對話紀錄為證（見23105偵卷第19至75、137
    至141、159至166頁），被告丁○○亦不否認上情，堪認上情
    為真。
(二)惟審究告訴人甲○○之歷次證述內容，均無法證明其匯款予被
    告戊○○前，被告丁○○有對其施用詐術，致其誤信被告戊○○債
    信良好而為匯款之事實：
 1、查告訴人甲○○於警詢中證稱：我經由證人陳琦美介紹，得知
    ○○旅行社有在做匯兌業務，所以透過任職於○○旅行社之被告
    丁○○，介紹被告戊○○協助我處理匯兌業務，在與被告戊○○聯
    繫過程中，被告戊○○表示○○旅行社實際負責人甲○○與被告丁○○為其兄姊，向我保證資金絕對沒有問題，如有疑問可以去
    找被告丁○○等語（見23105偵卷第10頁），可知被告丁○○除
    介紹被告戊○○給證人陳琦美認識外，並無直接與告訴人甲○○
    聯繫討論匯兌事項，係被告戊○○向告訴人甲○○保證資金沒有
    問題，被告丁○○並無為被告戊○○保證之語。
 2、告訴人甲○○復於偵訊中證稱：我在107年2月與證人陳琦美提
    到有匯兌需求，在107年4月我要匯款前不久，被告丁○○有介
    紹被告戊○○給證人陳琦美認識，證人陳琦美告訴我被告戊○○
    是被告丁○○的弟弟，當時在大陸，可以幫忙匯兌，我跟被告
    戊○○遂以微信聯繫，與證人陳琦美一同成立3人的微信群組
    討論；是因為證人陳琦美說○○旅行社很大，且證人陳琦美的
    前同事在幫被告丁○○做事，一直有在處理資金，也都沒問題
    ，所以我才相信被告2人有能力處理匯兌等語（見23105偵卷
    第116、117頁），可證告訴人甲○○係與證人陳琦美、被告戊○○3人以微信群組討論匯兌事項，並未與被告丁○○就匯兌事
    宜有所聯繫，且告訴人甲○○係因證人陳琦美表示○○旅行社很
    大，因此相信被告戊○○有能力處理匯兌。
 3、告訴人甲○○於本院審理中證稱：我是透過證人陳琦美，才會
    找被告戊○○處理匯兌，因為證人陳琦美跟被告丁○○彼此認識
    ，證人陳琦美說○○旅遊長期有做匯兌業務，且○○旅遊是台灣
    比較大的旅行社，相對來說是有保證的，因為我認為○○旅行
    社負責人甲○○是被告丁○○的大弟，而在大陸的被告戊○○是被
    告丁○○的二弟，有親屬關係，我才放心將這款項交給被告戊○○處理；匯款前被告丁○○將被告戊○○的微信帳號提供給證人
    陳琦美，我、證人陳琦美及被告戊○○3人有在微信成立3人群
    組；匯款當天前我不認識被告丁○○，也沒有被告丁○○的聯絡
    方式，在107年4月18日當天見面及匯款前，都是證人陳琦美
    代為聯繫被告丁○○，我未曾與被告丁○○討論過匯兌事宜，我
    認為被告2人在公司所扮演的角色執掌不同，所以沒有要求
    被告丁○○一起討論；107年4月18日到○○旅行社見面前，我已
    經匯款給被告戊○○指定之帳戶，當日見面只是為了確認○○旅
    行社是被告丁○○及2位弟弟所有，而我依據自己上網查詢○○
    旅行社的資料，以及被告戊○○曾告知他有使用○○旅行社之帳
    戶，判斷○○旅行社是被告丁○○及2位弟弟所有；當天晚上我
    沒有收到對應款項就開始緊張，積極與被告戊○○聯絡，因為
    被告丁○○是證人陳琦美間接介紹，所以我當下沒有找被告丁○○等語（見本院卷二第159至161、164至167頁），可知被告
    丁○○雖介紹被告戊○○給證人陳琦美認識處理匯兌業務，但未
    與告訴人甲○○聯繫本件匯兌事宜，且告訴人甲○○於本院審理
    中亦證稱：被告丁○○未曾對告訴人甲○○談及○○旅行社為被告
    戊○○所有等語（見本院卷二第161頁），告訴人甲○○係基於
    自己查詢的資料及被告戊○○使用○○旅行社帳戶，而認為○○旅
    行社為被告2人所有，始放心匯款，並於107年4月18日匯款
    完成後，才與被告丁○○見面，且其於沒有收到被告戊○○應匯
    出之款項時，也未直接向被告丁○○質問之事實。
 4、承前所述，告訴人甲○○係與證人陳琦美、被告戊○○3人以微
    信群組討論匯兌事項，被告丁○○除介紹被告戊○○給證人陳琦
    美認識外，並無直接與告訴人甲○○聯繫討論匯兌事項，被告
    丁○○亦無為被告戊○○保證，也未曾對告訴人甲○○談及○○旅行
    社為被告戊○○所有，係被告戊○○向告訴人甲○○保證資金沒有
    問題，且告訴人甲○○係因證人陳琦美表示○○旅行社很大，才
    相信被告戊○○有能力處理匯兌，告訴人甲○○並基於自己查詢
    的資料及被告戊○○使用○○旅行社帳戶等事狀，而認為○○旅行
    社為被告2人所有，因而放心匯款，並於107年4月18日匯款
    完成後，才與被告丁○○見面，且告訴人甲○○於被告戊○○未依
    約匯出款項時，也未向被告丁○○質問，則告訴人甲○○是否有
    因被告丁○○對其有何等表示，致其誤信被告戊○○債信良好而
    為匯款，非無疑問。
(三)又證人陳琦美於偵訊中證稱：我以前在○○銀行上班，我的同
    事李張恩介紹被告丁○○給我認識，被告丁○○有跟我辦貸款，
    之後我跟被告丁○○聯繫，我知道○○旅行社是被告丁○○的弟弟
    甲○○開的，我有去過○○旅行社拜訪甲○○，後來因為告訴人甲○○需要匯兌，我就問被告丁○○有無做人民幣匯兌，被告丁○○
    叫我找被告戊○○，基於○○旅行社很大，且我同事與被告丁○○
    又認識很久，我相信被告戊○○有能力處理匯兌之事，而且我
    跟被告丁○○說有事會找她負責。後來我以LINE跟被告戊○○聯
    繫，被告戊○○、我、告訴人甲○○3人開始用微信聯繫，大約
    匯款前1週，我有和被告丁○○、證人李張恩喝咖啡，當時被
    告丁○○說被告2人有處理1個1,000多萬的匯兌，所以我覺得
    沒有問題等語（見23105偵卷第132、133頁），足證被告丁○○雖有將被告戊○○介紹給證人陳琦美，惟被告戊○○係自行與
    證人陳琦美、告訴人甲○○聯繫匯兌之事，而證人陳琦美是依
    據○○旅行社營業規模和被告2人之親屬關係，以及被告丁○○
    於喝咖啡時曾談及被告2人有處理大額匯兌之事等資訊，而
    判斷被告戊○○有能力處理匯兌之事，並非被告丁○○對被告戊○○之債信狀況有何等引人錯誤之表示；證人陳琦美於本院審
    理中證稱：我因為○○旅行社不小，且被告2人及證人甲○○是
    姊弟，○○旅行社是家族企業，所以相信被告2人可以處理匯
    兌，被告丁○○沒有提到被告戊○○財力、信用有何狀況，我之
    前偵訊中說我和被告丁○○、證人李張恩喝咖啡時，被告2人
    有處理1個1,000多萬的匯兌之事，被告丁○○當時是替被告戊○○處理換匯，但好像沒有成功，在107年4月18日我與告訴人
    甲○○夫婦一起到○○旅行社找被告丁○○時，當著渠等面前我向
    被告丁○○說，本件匯兌有事會找她負責等語（見本院卷二第
    146至148、154、155、157頁），可見被告丁○○未曾就被告
    戊○○之財力狀況向證人陳琦美為任何表示，係證人陳琦美自
    行推斷○○旅行社屬家族企業，即有處理匯兌之能力，且被告
    丁○○於喝咖啡時所稱處理大額匯兌之事並未成功，亦為證人
    陳琦美所悉；證人陳琦美於107年4月18日在○○旅行社與被告
    丁○○見面時，雖表明本件匯兌有問題會找被告丁○○負責，然
    此究為證人陳琦美單方之舉動，且並非被告丁○○於告訴人甲○○匯款前，即對告訴人甲○○為何等引人錯誤之言詞或行為，
    足以使告訴人甲○○陷於錯誤，誤信被告戊○○債信無虞。
(四)觀諸證人陳琦美與被告丁○○間LINE對話紀錄之內容，證人陳
    琦美於107年4月17日傳送：「我朋友明天下午2點到公司拜
    訪妳方便嗎？」等語予被告丁○○，隔日於下午1時35分許傳
    送：「我們14點到。」等語予被告丁○○（見本院卷二第87頁
    ），堪認證人陳琦美與告訴人甲○○係於107年4月18日下午2
    時許才抵達○○旅行社，與被告丁○○見面。佐以告訴人甲○○委
    請友人轉帳之網路銀行擷圖畫面4張（見23105偵卷第19至25
    頁），告訴人甲○○係於108年4月18日中午12時50分許至下午
    1時6分許分別匯款人民幣20萬元、人民幣20萬元、人民幣20
    萬元、人民幣16萬2,709元至被告戊○○指定之帳戶，是時告
    訴人甲○○尚未與被告丁○○於○○旅行社見面，堪以認定。又依
    被告戊○○、告訴人甲○○、證人陳琦美3人之微信群組對話紀
    錄（見23105偵卷第27至43頁），被告戊○○係於107年4月11
    日下午2時56分許，與告訴人甲○○、證人陳琦美3人成立微信
    群組討論，而被告丁○○並未加入該群組，而於告訴人甲○○匯
    款前，未與告訴人甲○○、證人陳琦美就被告戊○○處理匯兌之
    事有任何討論。
(五)由被告丁○○與證人陳琦美間LINE對話紀錄之內容觀之，至多
    僅能證明被告丁○○係於107年3月23日將被告戊○○之聯繫方式
    提供給證人陳琦美（見本院卷二第79頁），將被告戊○○介紹
    給證人陳琦美認識之事實，然其後2人並未就被告戊○○處理
    匯兌之事再為討論，而均由被告戊○○與證人陳琦美逕以LINE
    聯繫匯兌之事，且被告戊○○與證人陳琦美之LINE對話紀錄中
    尚無一語言及被告丁○○，亦有證人陳琦美與被告戊○○間之LI
    NE對話紀錄在卷可參（見23105偵卷第159至166頁）。直到1
    07年4月17日，證人陳琦美方以LINE傳送予被告丁○○稱：「
    我朋友明天下午二點到公司拜訪妳方便嗎？」等語，被告丁○○答覆：「好就是人民幣要換台幣的事嗎？」（見本院卷二
    第87頁），可知證人陳琦美確有邀約於107年4月18日到○○旅
    行社拜訪被告丁○○，被告丁○○亦知悉拜訪目的在於談論匯兌
    之事，被告丁○○辯以拜訪當日並無談及本案匯兌云云，縱無
    可信，惟觀之前開微信及LINE之對話紀錄內容，被告丁○○僅
    於得知告訴人甲○○有匯兌需求後，介紹被告戊○○給證人陳琦
    美認識，但其未曾於告訴人甲○○匯款前與告訴人甲○○有所聯
    繫，亦無透過證人陳琦美轉達告訴人甲○○任何關於被告戊○○
    債信情形、或被告戊○○係任職於○○旅行社等引人錯誤之言詞
    。
(六)綜上所述，就被告丁○○是否有施用詐術，使告訴人甲○○就被
    告戊○○之清償能力陷於錯誤，誤認被告戊○○之清償能力良好
    ，尚非無合理懷疑，本案並無證據證明被告丁○○與被告戊○○
    就本案有犯意聯絡、行為分擔，基於有疑惟利被告之無罪推
    定精神，自應做對被告丁○○有利之認定。
六、綜上所述，就被告丁○○被起訴之詐欺取財犯行，檢察官所舉
    前開證據，尚不足使本院達於通常一般之人均不致有所懷疑
    ，致使無從形成被告丁○○有罪之確信，無法證明被告丁○○犯
    罪，自應為被告丁○○無罪之諭知。
據上論結，應依刑事訴訟法第299條第1項前段、第301條第1項前
段，刑法第339條第1項、第51條第5款、第41條第1項、第8項、
第38條之1第1項前段、第3項，刑法施行法第1條之1第1項，判決
如主文。
本案經檢察官鄭少珏偵查起訴，檢察官趙維琦、陳韻如到庭執行
職務。
中　　華　　民　　國　　109 　年　　7 　　月　　28　　日
　　　　　　　　　刑事第十三庭  審判長  法　官　涂光慧
　　　　　　　　　                      法  官  劉庭維
　　　　　　　　　                      法  官  郭又禎
以上正本證明與原本無異。 
如不服本判決應於收受送達後20日內向本院提出上訴書狀，並應
敘述具體理由；其未敘述上訴理由者，應於上訴期間屆滿後20日
內向本院補提理由書（均須按他造當事人之人數附繕本）「切勿
逕送上級法院」。告訴人或被害人如對於本判決不服者，應具備
理由請求檢察官上訴，其上訴期間之計算係以檢察官收受判決正
本之日期為準。 
                                        書記官  殷玉芬 
中　　華　　民　　國　　109 　年　　7 　　月　　29　　日
附錄本案論罪科刑法條
刑法第339條（普通詐欺罪）
意圖為自己或第三人不法之所有，以詐術使人將本人或第三人之
物交付者，處五年以下有期徒刑、拘役或科或併科五十萬元以下
罰金。
以前項方法得財產上不法之利益或使第三人得之者，亦同。
前二項之未遂犯罰之。